---
title: "GLadyshev"
editor_options:
  chunk_output_type: console
date: "November, 18, 2018"
output:
  pdf_document: default
  html_document: default
---

```{r setup, include=FALSE}
knitr::opts_chunk$set(echo = TRUE)
```






```{r}
library(tidyverse)
library(patchwork)
library(corrplot)
library(skimr)
library(factoextra)
```

# 2.1. Сколько переменных в наборе данных? Сколько наблюдений?
```{r}
df = Cars93
glimpse(df)
head(df)
```
Наблюдений: 93
Переменных: 27

# 2.2. Какого типа каждая из переменных? Не забудьте указать факторным переменным нужный тип :)
```{r}
n_var1 = ncol(df[, sapply(df, is.numeric)])
n_var2 = names(df[, sapply(df, is.numeric)])
f_var1 = ncol(df[, sapply(df, is.factor)])
f_var2 = names(df[, sapply(df, is.factor)])
n_var1
n_var2
f_var1
f_var2
```
Количественных переменных: 18 ("Min.Price", "Price", "Max.Price", "MPG.city", "MPG.highway", "EngineSize", "Horsepower", "RPM", "Rev.per.mile", "Fuel.tank.capacity" "Passengers", "Length", "Wheelbase", "Width", "Turn.circle", "Rear.seat.room", "Luggage.room", "Weight")
Факторных переменных: 9 ("Manufacturer", "Model", "Type", "AirBags", "DriveTrain", "Cylinders", "Man.trans.avail", "Origin", "Make")

#2.3. Постройте графики: - несколько гистограмм для качественных переменных; - несколько диаграмм рассеяния для количественных; - визуализируйте корреляционную матрицу количественных переменных.

Гистогаммы
```{r}
Pr = names(table(df$Manufacturer))
Cl = names(table(df$Cylinders))
par(mfrow= c(1, 2))
plot(table(df$Manufacturer), ylab = "Частота", axes = FALSE, xlim = c(1, 40), ylim = c(1, 10)) + title("Гистограмма №1 \n Автопроизводители") + axis(side = 1,at = 1:32, las = 2, labels = Pr) + axis(side = 2, at = 0:10)
plot(table(df$Cylinders), ylab = "Частота", axes = FALSE) + title("Гистограмма №1 \n Цилиндры") + axis(side = 1,at = 1:6, las = 2, labels = Cl) + axis(side = 2)
```

Диаграммы рассеяния
```{r}
p2 = ggplot(data = df, aes(x = Horsepower, y = Max.Price)) + geom_point() + labs(title = "Диаграмма рассеяния №1 \n Цена-Мощность")
p3 = ggplot(data = df, aes(x = MPG.city, y = Horsepower)) + geom_point() + labs(title = "Диаграмма рассеяния №2 \n Расход топлива-Мощность")
p2 + p3
```

Корреляционная матрица
```{r}
par(mfrow = c(1, 1))
df2 = replace_na(data = df, replace = list(Luggage.room = median(df$Luggage.room, na.rm = TRUE), Rear.seat.room = median(df$Rear.seat.room, na.rm = TRUE)))
cor_df = corrplot(cor(df2[, n_var2]))
cor_df
```

# 3.1. Подберите оптимальное число кластеров

Метод k-средних
```{r}
df_stand <- mutate_if(df2[, n_var2], is.numeric, ~ as.vector(scale(.)))
set.seed(2018)
k_means_df <- kmeans(df_stand, centers = 4)
protein2 = mutate(protein, cluster=k_means_protein$cluster)
opt_cl = fviz_nbclust(df_stand, kmeans, method = "wss") + 
  labs(subtitle = "Elbow method")
opt_cl
```
Оптималое число кластеов - 4

#3.2. Изобразите полученные кластеры в осях главных компонент

```{r}
fviz_cluster(object = k_means_df, data = df_stand,
             ellipse.type = "convex")
```



